【裁判字號】    99,易,38
【裁判日期】    990318
【裁判案由】    竊盜等
【裁判全文】
臺灣新竹地方法院刑事判決                99年度易字第38號
公  訴  人  臺灣新竹地方法院檢察署檢察官
被      告  丙○○
上列被告因竊盜等案件，經檢察官提起公訴（99年度偵字第 717
號、第620號、第662號），本院判決如下：
    主  文
丙○○傷害人之身體，累犯，處有期徒刑月，如易科罰金，以
新臺幣壹仟元折算壹日（事實欄一(一)部分）；又傷害人之身體，
累犯，處有期徒刑月，如易科罰金，以新臺幣壹仟元折算壹日
（事實欄一(二)部分）；又傷害人之身體，累犯，處有期徒刑月
，如易科罰金，以新臺幣壹仟元折算壹日（事實欄一(三)部分）；
又竊盜，累犯，處有期徒刑月，如易科罰金，以新臺幣壹仟元
折算壹日（事實欄一(四)部分）。應執行有期徒刑拾月，如易科罰
金，以新臺幣壹仟元折算壹日。
    事  實
一、丙○○(一)、前於民國96年間因竊盜案件，經本院於96年9月2
    9日以96年度竹簡字第1007號判決判處有期徒刑4月，並於96
    年12月10日確定；(二)、復因竊盜案件，經本院於96年10月31
    日以96年度竹簡字第1182號判決判處拘役20日並於96年11月
    29日確定；(三)、又因竊盜、不能安全駕駛等案件，經本院於
    96年10月30日以96年度竹東簡字第 177號判決分別判處有期
    徒刑 6月、罰金新臺幣（下同）80,000元，並於96年11月26
    日確定；(四)、再因竊盜案件，經本院於96年11月26日以96年
    度竹東簡字第195號判決判處有期徒刑6月，並於96年12月24
    日確定，上開(一)所示之有期徒刑4月、(三)所示之有期徒刑6月
    、(四)所示之有期徒刑6月，嗣經本院以97年度聲字第252號裁
    定定應執行有期徒刑1年2月確定，並與(二)所示之拘役20日、
    (三)所示之罰金80,000元易服勞役80日接續執行，而於98年 6
    月26日縮刑期滿執行完畢出監。詎丙○○仍不知悔改，分別
    起意為下列行為：
(一)、基於傷害人身體之犯意，於98年12月25日7時4分許，在位於
    新竹市○○路○段445號之新竹火車站候車室，以塑膠小手拍
    打甲○○（起訴書誤載為王玉玲，應予更正）之頭部、頸部
    ，甲○○隨即以手護住頭部，丙○○仍繼續毆打甲○○，致
    甲○○受有左手大拇指骨折、右手背挫傷2×2公分、左頸部
    挫傷5×5公分及頭部挫傷等傷害。
(二)、基於傷害人身體之犯意，於99年1月13日8時20分許，在新竹
    市○○路與文昌街口，持伸縮鐵棍毆打丁○○頭部，致丁○○受有頭部外傷併腦震盪、頭皮撕裂傷約5公分，前額撕裂
    傷約3公分、臉部撕裂傷約2公分及鼻骨骨折等傷害。
(三)、於99年1 月14日10時許，在新竹火車站站前廣場，其應可預
    見丟擲石頭，將有致不特定人遭石頭砸擊受傷之虞，竟仍基
    於傷害人身體之不確定故意，手持自鐵軌撿拾而來之石頭 1
    顆丟擲乙○○，致乙○○受有頭皮之開放性傷口及頭皮挫傷
    等傷害。
(四)、基於意圖為自己不法所有之竊盜犯意，於99年 1月15日15時
    許，在位於新竹市○○路63號之「A＋1服飾店」，趁無人注
    意之際，徒手竊取店內所有之黃色棉質上衣 1件，得手後旋
    遭店員戊○○發現而報警處理，並扣得上開衣服 1件（已發
    還戊○○）。
二、案經甲○○訴由內政部警政署鐵路警察局第一警務段、新竹
    市警察局第一分局及新竹市警察局第二分局報告臺灣新竹地
    方法院檢察署檢察官偵查起訴。
    理  由
一、證據能力有無之判斷：
    按被告以外之人於審判外之言詞或書面陳述，除法律有規定
    者外，不得作為證據。又被告以外之人於審判外之陳述，經
    當事人於審判程序同意作為證據，法院審酌該言詞陳述或書
    面陳述作成時之情況，認為適當者，亦得為證據。當事人、
    代理人或辯護人於法院調查證據時，知有第159條第1項不得
    為證據之情形，而未於言詞辯論終結前聲明異議者，視為有
    前項之同意，刑事訴訟法第159條第1項及第159條之5分別定
    有明文。經查，本件關於告訴人甲○○、丁○○、乙○○及
    證人曾微欣、戊○○等人於警詢時之陳述，在本院準備程序
    及審理程序中，被告就證據能力一節均表示無意見，且未於
    本案言詞辯論終結前聲明異議，而本院審酌上開等人於警詢
    時之陳述係彼等於案發後就各自親身經歷之事實所為者，依
    其陳述作成時之情況並無不適當，且均非非法取得之證據，
    又無證據力明顯過低之情形，復經本院於審判期日就上開證
    據進行調查、辯論，依前開規定，自均得為證據；次按，本
    案認定事實所引用之文書證據，並無證據證明係公務員違背
    法定程式所取得，亦無刑事訴訟法第159條之4之顯有不可信
    之情況與不得作為證據之情形，本院斟酌本案卷內之證據並
    非非法取得，亦無證明力明顯過低之情形，且經本院於審判
    期日依法進行證據之調查、辯論，被告於訴訟上之程序權，
    已受保障，故前揭各該證據，均得採為證據，合先敘明。
二、認定犯罪事實所憑之證據及認定之理由：
(一)、關於事實欄(一)部分：訊據被告矢口否認上開犯行，辯稱略以
    ：其不認識告訴人甲○○，告訴人甲○○指述不實云云，惟
    查：
１、被告丙○○於98年12月25日7時4分許，在新竹火車站候車室
    ，傷害告訴人甲○○之事實，業據證人即告訴人甲○○於警
    詢時證述：「（你是否於98年12月25日於新竹火車站，遭嫌
    疑人丙○○打傷？）是」、「（當時嫌疑人丙○○是用什麼
    方式打傷你？）她用愛的小手塑膠棒打傷我」、「（你受傷
    的部位為何？）頭部、頸部、手部」等語（620 號偵卷第40
    頁至第41頁）；於偵訊時具結後證述：「（要告何人何事？
    ）98年12月25日7時4分在新竹火車站，我在等車時低頭在使
    用我的手機，不知道為何就突然有1 個像愛的小手的棍子很
    大力的猛打我的頭，我本能用我的左手去保護我的頭部，就
    覺得我的左手劇痛，但因為我要趕著去臺北上班，所以我就
    沒有先在新竹驗傷，等到我到臺北後才去臺大醫院驗傷」等
    語綦詳（ 620號偵卷第23頁），是告訴人甲○○前後指述遭
    受傷害情節大略相合。參以告訴人甲○○於事發當天之 9時
    15分許至國立臺灣大學醫學院附設醫院驗傷，其所受傷害為
    左手大拇指骨折、右手背挫傷2×2公分、左頸部挫傷5×5公
    分及頭部挫傷等傷害，有國立臺灣大學醫學院附設醫院診斷
    證明書1紙附卷可參（620號偵卷第11頁），觀之診斷證明書
    上所載之就診時間及告訴人甲○○所受傷勢，亦與其指述之
    事發時間及經過情形大致相符。另證人甲○○係經具結後始
    為上開證述，當無甘冒受偽證罪之追訴處罰，而為與事實不
    符之虛偽陳述之理，況且證人與被告互不相識，亦無仇隙，
    應無設詞構陷誣指被告之可能及必要，是以證人甲○○前揭
    所為證述內容，確為實情，應可採信。
２、至被告另辯稱警詢時曾遭警員不當詢問云云，惟被告於本院
    審理時供述：「（警察當時有用什麼樣的行為逼迫你嗎？）
    警察叫我坐在拘留室，叫我等一下，之後就拿相機來拍照，
    就是這樣逼迫我要做筆錄」等語（本院卷第42頁），可知依
    被告所述其於98年12月26日接受警員詢問製作調查筆錄之經
    過情形，製作筆錄之警員僅係依法拍照俾供告訴人甲○○指
    認，並未對其施以任何不法或不當之方式詢問，故被告於製
    作該次警詢筆錄時，應係出於自由意志所為之供述，而被告
    於警詢時供述：「（何時？何地？何原因要毆打 1位女子？
    ）於昨天98年12月25日早上7時4分左右在新竹火車站候車室
    大廳電視機左前排坐著等車 1位女子。因我感覺到這位女子
    會碎碎唸（臺語）吵到我，我會有產生幻覺，精神好像被控
    制住，所以就毆打她」、「（你拿何東西毆打她？被你打的
    女子當時穿著特徵？打她後去那裡？）拿塑膠鞭小手拍。當
    時該女子穿著灰色外套裙子、體瘦、長髮，打她後我就離開
    火車站候車室」等語（620號偵卷第5頁至第6頁）。是以，
    被告於警員以開放式問題詢問時，被告自行供述其傷害告訴
    人甲○○之時間、地點及犯罪工具等，均與告訴人甲○○所
    述大致相符，並無遭警員誘導或不當訊問之情形，是被告翻
    異前詞否認有傷害告訴人甲○○之犯行，顯屬事後卸責之詞
    ，自無可採，故被告確有傷害甲○○之事實，應堪認定。
(二)、關於事實欄(二)部分：訊據被告矢口否認上開犯行，辯稱略以
    ：其不認識告訴人丁○○，告訴人丁○○指述不實云云，惟
    查：
１、被告丙○○於99年1月13日8時20分許，在新竹市○○路與文
    昌街口，傷害告訴人丁○○之事實，業據證人即告訴人丁○○於偵訊時具結後證述：「（99年1月13日早上8點多是否在
    新竹市○○路與文昌街口被人毆打，情形為何？）我當天要
    上班經過該處，有1 個人不知道是拿什麼東西從後面攻擊我
    頭部，我當時來不及反應，我就靠在牆角坐下來，但是他還
    是持續打我，我不知道那個人是男是女，我只有印象他穿的
    衣服是淺藍色，我被他打的有點昏頭了，也不知道他是何時
    停止，後來我看到前方有1 個女孩子停下來，我就請他帶我
    到醫院」等語（717號偵卷第40頁）。
２、證人曾微欣於偵查中具結後證述：「（99年1月13日早上8點
    多，是否有在新竹市○○路與文昌街口？）是，當時我人在
    那邊」、「（當時有看到何事？）我的店開在那邊，我人在
    大同路口23巷路邊走廊講電話，在庭上的楊姓小姐每天都會
    經過我的店門口，所以我對她有印象，當天他走在他前面，
    打他的人走在他後面，我就聽到楊小姐在喊救命，我就看到
    他全身是血而且一直流血，我過去就看到走在他後面的小姐
    拿鐵棍打楊小姐的正面，打完後他就把伸縮的鐵棍收起來放
    進他的包包裡面，迴轉走到對街大同路，打他的小姐很鎮定
    ，我還以為他們有仇，因為打他的小姐有迴轉，所以他的正
    面我看的很清楚，後來打人的小姐就走掉了」、「（【命法
    警提丙○○入庭】在場的被告是否在上述的時間地點拿伸縮
    棍打丁○○？）是」等語（717號偵卷第40頁至第41頁）。
３、是依告訴人丁○○及證人曾微欣之證述，被告於99年1 月13
    日8 時20分許，在新竹市○○路與文昌街口，傷害告訴人丁○○之事實已甚明確，參以告訴人丁○○、證人曾微欣均與
    被告互不相識，亦無仇隙，且證人曾微欣係當地店家，偶然
    發現被告傷害告訴人丁○○，與被告及告訴人丁○○均無利
    害關係，當無設辭構陷誣指被告而自陷偽證刑責之理，故其
    證言堪予採信。而告訴人丁○○於案發當日至南門綜合醫院
    急診後住院治療，其受有頭部外傷併腦震盪、頭皮撕裂傷約
    5 公分、前額撕裂傷約3公分、臉部撕裂傷約2公分及鼻骨骨
    折等傷害，亦有南門綜合醫院甲種診斷證明書1 份在卷可佐
    （ 662號偵卷第31頁），故被告確有傷害告訴人丁○○之事
    實，堪以認定。
(三)、關於事實欄(三)部分：訊據被告固坦承有於案發時地丟擲石頭
    ，並導致告訴人乙○○受傷等情，惟矢口否認有何傷害告訴
    人乙○○之故意，辯稱其僅為過失云云，經查：按行為人對
    於構成犯罪之事實，預見其發生而其發生並不違背其本意者
    ，以故意論，刑法第13條第 2項定有明文。查本件案發地點
    係人潮、攤販眾多之火車站站前廣場，在該處丟擲石頭，有
    致不特定行人受傷之虞，乃被告所能預見，且被告於審理中
    供述：「（鐵軌並不是在樹的方向，為何你要往樹的方向丟
    ？）我是要丟樹旁邊的欄杆」、「（你是否知道樹或者欄杆
    ，不管是前面或後面都是人行道？）我知道」、「（既然知
    道為何還要往那個方向丟石頭？）因為我想說人很多且人都
    走掉了，我要丟那邊，沒有看到人」、「（可是被害人說你
    就是在他面前丟石頭，有何意見？）當時人車都很多…」等
    語（本院卷第40頁至第41頁）。是以，被告自述其明知新竹
    火車站站前廣場人潮眾多，猶朝人行道方向丟擲石頭，果然
    肇致告訴人乙○○頭部受傷出血，是告訴人乙○○遭石頭砸
    傷當不違背被告之本意，則被告自具有傷害告訴人乙○○之
    不確定故意甚明，故被告確有傷害告訴人乙○○之事實，亦
    堪認定。
(四)、關於事實欄(四)部分：訊據被告矢口否認上開犯行，辯稱略以
    ：店員從被告包包取出之黃色上衣係於其他店家購得，並非
    竊盜所得云云，惟查：
１、被告於審理時自承：「（對檢察官起訴之犯罪事實是否承認
    ？）我只知道我有丟石頭，還有衣服的部分，我當時確實有
    帶藍色包包，裡面也確實有黃色的衣服…」等語（本院卷第
    42頁），是被告對於案發當日，有至新竹市○○路之「A＋1
    服飾店」，並遭店員發現該件黃色棉質上衣由被告攜帶之包
    包取出等情並不否認，先予敘明。
２、被告雖辯稱該件棉質上衣係於其他店家購得云云，然該件黃
    色棉質上衣確有「A+1」之商店標籤，有照片2張附卷可參（
    717號偵卷第24頁），故該件上衣確屬「A+1服飾店」所販售
    之商品無訛。而證人戊○○於偵訊時具結後證述：「（99年
    1月15日下午3點多有無在新竹市○○街63號 A+1服飾店任職
    ？）有，我是員工，負責櫃檯和整家店的營運，因為當天店
    長剛好不在」、「（當天有發生何事？）在庭的被告竊取了
    我們店內的 1件黃色上衣，當時被告站在最靠近門口的地方
    ，眼睛有瞄我們店內小姐的動靜，然後用很快的動作徒手將
    店內黃色的上衣塞進他的包包內，只有他 1個人偷」、「（
    當時如何發現被告偷拿你們店內的衣服？）我發現他把衣服
    放進包包內並且往外跑，我就追出去把他攔下來，我當時跟
    被告說『小姐可不可以麻煩你把包包打開給我們檢查一下』
    ，但是我並沒有把手伸進去他包包裡面，後來被告打開包包
    後我就發現我們店內的那件衣服就在他的包包裡面，並且店
    裡的標籤也還在衣服上面，我們就請他回到店內，並且請他
    寫他的身分證字號及名字，但是他不願意配合，所以我們就
    請警察來了」等語（ 717號偵卷第34頁至第35頁）。參以證
    人戊○○係經具結後始為上開證述，當無甘冒受偽證罪之追
    訴處罰，而為與事實不符之虛偽陳述之理，況且證人與被告
    互不相識，亦無仇隙，應無設詞構陷誣指被告之可能及必要
    ，且被告又無法提供統一發票或其他證據以資佐證該件上衣
    係於其他店家購得，是以，被告所辯尚難憑採，證人戊○○
    前揭所為證述內容，應為實情，堪以採信，是依證人戊○○
    前開證述，被告有於99年 1月15日，在位於新竹市○○路63
    號之「A＋1服飾店」，徒手竊取黃色棉質上衣 1件等情，當
    足認定，故被告確有上開竊盜之事實，復得認定。
三、論罪：
(一)、核被告就事實欄(一)、(二)、(三)所為，均係犯刑法第277條第1項
    之普通傷害罪；就事實欄(四)所為，係犯刑法第320條第1項之
    普通竊盜罪。
(二)、被告先後3次傷害、1次竊盜犯行，犯意各別、行為互殊，犯
    罪時間、地點及被害人亦均不相同，應予分論併罰。
四、科刑：
(一)、按行為後法律有變更者，適用行為時之法律。但行為後之法
    律有利於行為人者，適用最有利於行為人之法律；刑法第 2
    條第1 項定有明文。又「法律」變更比較時應就罪刑有關之
    共犯、未遂犯、連續犯、牽連犯、結合犯以及累犯加重、自
    首減輕、暨其他法定加減原因、與加減例等一切情形，綜其
    全部之結果，而為比較，再適用最有利於行為人之法律處斷
    ；比較裁判前之法律孰為有利於行為人時，應就罪刑有關之
    一切情形，比較其全部之結果，而為整個之適用，不能割裂
    而分別適用有利益之條文；所謂法律有變更，係指足以影響
    行為之可罰性範圍及其法律效果之法律修正而言，易科罰金
    、易服勞役之折算標準及其期限涉及裁量權之行使，屬於科
    刑規範事項，其折算標準於裁判時並應於主文內諭知，與一
    般純屬執行之程序有別，是如新舊法對易科罰金、易服勞役
    之折算標準及期限各有不同時，應依前揭規定，比較適用最
    有利於行為人之法律，最高法院24年上字第4634號、27年上
    字第2615號判例、96年度台非字第58 號、第234號判決均可
    資參照。
(二)、查被告就事實欄一(一)部分行為後，刑法第41條關於易科罰金
    之折算標準業於98年12月30日修正公布，並自公布日施行，
    而修正施行前之刑法第41條第1項原規定：「犯最重本刑為5
    年以下有期徒刑以下之刑之罪，而受 6個月以下有期徒刑或
    拘役之宣告者，得以新臺幣 1,000元、2,000元或3,000元折
    算 1日，易科罰金。但確因不執行所宣告之刑，難收矯正之
    效，或難以維持法秩序者，不在此限」。第 8項原規定：「
    第1項至第3項定於數罪併罰，其應執行之刑未逾 6月者，亦
    適用之」。刑法修正後第41條第1項改為：「犯最重本刑為5
    年以下有期徒刑以下之刑之罪，而受 6個月以下有期徒刑或
    拘役之宣告者，得以新臺幣 1,000元、2,000元或3,000元折
    算 1日，易科罰金。但易科罰金，難收矯正之效或難以維持
    法秩序者，不在此限」。第8項改為「第1項至第4項及第7項
    之規定，於數罪併罰之數罪均得易科罰金或易服社會勞動，
    其應執行之刑逾 6月者，亦適用之」。比較修法前後數罪併
    罰應執行之刑逾 6月是否仍得易科罰金事項，以修正後之規
    定對被告有利。至修正後刑法第41條第2-7、9、10項關於易
    服社會勞動折算標準之相關規定，不涉及法院裁量權之行使
    ，並非科刑規範事項變更。另刑法第41條第 1項但書原規定
    「確因不執行所宣告之刑」，難收矯正之效或難以維持法秩
    序者，不在此限，修正為「但易科罰金」，難收矯正之效或
    難以維持法秩序者，不在此限，依其立法理由所載：確因不
    執行所宣告之刑，難收矯正之效或難以維持法秩序者，同為
    不得易科罰金與不得易服社會勞動之事由，造成因該事由而
    不得易科罰金者，亦應不得易服社會勞動。惟不適於易科罰
    金者，未必不適於易服社會勞動。爰將現行第1項及第4項「
    確因不執行所宣告之刑」之規定，分別修正為「易科罰金」
    及「易服社會勞動」觀之，應僅係將「確因不執行所宣告之
    刑」明文化，分別指「易科罰金」（第 1項）及「易服社會
    勞動」（第4項），是均不生新舊法比較問題。
(三)、綜合上開修正前後之比較結果，以修正後數罪併罰應執行之
    刑逾6月仍得易科罰金之規定對被告較為有利，是依刑法第2
    條第 1項前段之規定，參考上開最高法院之見解，本件就犯
    罪事實欄一(一)部分應適用修正後之刑法規定處斷。
(四)、查被告丙○○有如事實欄一所載之前科，有臺灣高等法院被
    告前案紀錄表各1 份附卷可稽，茲被告丙○○於徒刑執行完
    畢後5 年以內故意再犯本件有期徒刑以上之罪，應依刑法第
    47條第1 項之規定論以累犯，並依法加重其刑。爰審酌被告
    丙○○因不明原因即無故傷害他人，造成告訴人所受傷勢均
    非輕微，兼衡其犯後否認犯行之態度，復未與告訴人達成和
    解，賠償告訴人之醫療損失；又被告正值壯年，理應奮發向
    上，竟不思循正途獲得財物，參以其犯罪動機、目的、生活
    狀況、智識程度，並其犯罪後否認竊盜犯行之態度，且被告
    前已有多次竊盜前科，猶不知警惕、悔改等一切情狀，分別
    量處如主文所示之刑，並定應執行刑及諭知易科罰金之折算
    標準。
(五)、至被告所有之塑膠小手拍，係供其為本案犯行所用之物，然
    並未扣案且據被告丙○○供稱已滅失，為免日後執行困難，
    爰不予宣告沒收；再被告傷害告訴人丁○○所用之伸縮鐵棍
    ，無積極證據證明係被告所有，且未扣案，亦不予宣告沒收
    ，併此說明。
五、據上論斷，應依刑事訴訟法第299條第1項前段，刑法第 2條
    第1 項但書、第277 條第1 項、第320 條第1 項、第47條第
    1 項、第41條第1 項前段、第8 項、第51條第5 款，刑法施
    行法第1 條之1 ，判決如主文。
本案經檢察官陳瑞仁到庭執行職務。
中    華    民    國    99    年    3    月    18     日
                  刑事第二庭  法  官     楊數盈
以上正本證明與原本無異。
如不服本判決應於收受本判決後10日內向本院提出上訴書狀，上
訴書狀應敘述具體理由。上訴書狀未敘述上訴理由者，應於上訴
期間屆滿後20日內補提理由書狀於本院( 均須按他造當事人之人
數附繕本 )「切勿逕送上級法院」。
中    華    民    國    99    年    3     月    18    日
                              書記官      陳麗麗
如不服本判決，應於送達後10日內向本院提出上訴狀。
附錄本案論罪科刑法條：
刑法第277條第1項：
傷害人之身體或健康者，處3年以下有期徒刑、拘役或1,000元以
下罰金。
刑法第320條第1項：
意圖為自己或第三人不法之所有，而竊取他人之動產者，為竊盜
罪，處5年以下有期徒刑、拘役或500元以下罰金。

司法院資訊處製作；財團法人民間司法改革基金會備份。
